【裁判字號】    95,訴,11133
【裁判日期】    951225
【裁判案由】    侵權行為損害賠償
【裁判全文】
臺灣臺北地方法院民事判決             95年度訴字第11133號
原      告  甲○○
被      告  乙○○
訴訟代理人  張立業律師
上列當事人間侵權行為損害賠償事件，本院於95年12月11日言詞
辯論終結，判決如下：
    主      文
被告應給付原告新臺幣壹拾萬元，及自民國九十五年十一月一日
起至清償日止，按年息百分之五計算之利息。
原告其餘之訴駁回。
訴訟費用由被告負擔百分之十八，餘由原告負擔。
本判決第一項得假執行。
    事實及理由
一、原告起訴主張：
（一）被告乙○○之妻李莫華於民國93年9 月29日因身體不適，
      故託伊將其與被告所生之子張○○（85年9 月25日生，姓
      名詳卷）送至被告處。詎伊於93年9 月29日晚間9 時許，
      在被告位於台北市○○路○ 段48巷3 弄16號9 樓住處樓下
      將張○○交予被告時，被告竟一再質問伊，並要求伊一同
      前往警察局說明，伊不從，被告明知其子張○○未遭綁架
      ，竟用手機撥打110 ，以其子張○○遭綁架為由請警察機
      關協助偵查妨害自由罪嫌，伊隨即離開上址，於登上236
      號公車之際，被告竟強行拉扯伊，不欲伊搭車離去，並以
      徒手毆打伊，致伊受有左側胸部下緣及左上腹部挫傷等傷
      害。
（二）伊因被告前開之不法行為，身體、名譽上均受有傷害，爰
      依侵權行為之法律關係請求被告賠償伊精神慰撫金等語，
      並聲明：被告應給付原告新台幣（下同）550,000 元，及
      自起訴狀繕本送達翌日起至清償日止，按年息5%計算之利
      息。
二、被告則以：伊並無原告所指訴之侵權情事，本件起因乃係原
    告介入伊之家務事，破壞伊之家庭，並導致伊與妻李莫華離
    婚所致，縱認伊有侵害原告權利之情事，然伊當日係誤以為
    伊之小孩遭原告挾持，才會報警處理，且當初係雙方發生拉
    扯，兩人均有受傷，故原告亦與有過失，其請求55萬元之精
    神慰撫金，實屬過高等語，資為抗辯。
三、本院之判斷：
（一）原告主張其於93年9 月29日晚間9 時許，在被告住處樓下
      ，將張○○交予被告時，被告明知其並未挾持張○○，竟
      仍撥打電話報警稱張○○遭綁架等情，業經證人李莫華於
      本院94年度易字第1746號傷害等刑事案件審理時結證稱：
      伊當天打電話給乙○○時，他已經回到家了，伊有跟他說
      小孩生日，等他已經等很久，且小孩已經在鬧了，乙○○
      說有事去家裡找他。因為伊人不舒服，想要去看醫生，就
      麻煩甲○○帶伊兒子到乙○○住處，在車上伊也有打手機
      跟乙○○說伊會請朋友帶小孩過去，乙○○也認識甲○○
      ，我們結婚時甲○○也有包禮，伊小孩滿月時還有送禮，
      也見過好多次面，甲○○也去過我們家等語（見該案件刑
      事卷宗第102 頁反面、第103 頁正面）；證人即乙○○、
      李莫華之子張○○於偵查中證稱：甲○○有獨自帶伊回爸
      爸的家，次數忘了，也有和伊媽媽一起到伊爸爸的家。93
      年9 月29日晚上，甲○○有帶伊到伊爸爸的家，他並沒有
      拉著伊的手不讓伊進爸爸的家，伊當時也沒有哭等語（見
      94年度偵字第11162 號偵查卷宗第66、67頁），且有臺北
      市政府警察局文山第一分局受理各類案件紀錄表（見93年
      度他字第8922號偵查卷宗第5 、6 頁）可資佐證，此經本
      院依職權調閱前開卷宗核閱屬實，足見被告於本案發生之
      前即認識原告，並知悉原告係其妻李莫華之友人，且原告
      於前揭時、地並未抓著張○○的手，不讓被告帶張○○上
      樓，則被告應無誤認張○○遭綁架之可能甚明。
（二）原告主張其欲離開而登上公車之際，遭被告拉扯，嗣並以
      徒手毆打伊，致伊受有左側胸部下緣及左上腹部挫傷等事
      實，業經證人葉福生於前開刑事案件審理時結證稱：當時
      伊看到甲○○上車，乙○○抓著不讓他上車，甲○○上來
      ，乙○○一直抓他，甲○○不讓乙○○抓，有用腳踢乙○
      ○，接著在伊車上跑上來，又跑下去，拉拉扯扯，就是像
      我們平常人打架一樣，打來打去（見前開刑事卷宗第103
      頁反面），並有財團法人天主教耕莘醫院95年2 月8 日耕
      醫病歷字第0950020052號函所附原告於93年9 月29日就診
      之病歷及診斷證明書（見前開刑事卷宗第69頁至第85頁）
      可資佐證，且上開診斷證明書記載原告受有如上述之傷害
      ，核與其指訴被告對其傷害情節相符，而被告於該刑事案
      件審理時亦自承稱：伊當時有打電話報警，說小孩被人綁
      架，甲○○跑到236 號公車上，伊也跟著上車，並叫他去
      警察局，他不願意，伊就拉著他等語（見前揭刑事卷宗第
      20頁反面），足認證人葉福生證述原告遭被告抓著不讓其
      上車，被告與原告2 人因而互毆等情，堪予採信。
（三）至被告抗辯稱本件起因乃係原告介入伊之家務事，破壞伊
      之家庭，並導致伊與妻李莫華離婚所致云云，固據其提出
      臺灣高等法院94年度上字第189 號民事判決1 份為證，惟
      觀之該判決書之內容，並未認定原告有何被告所指上述情
      事，此部分被告既無法舉證以實其說，其前揭抗辯即屬無
      據。
四、按不法侵害他人之身體、健康、名譽、自由、信用、隱私、
    貞操，或不法侵害其他人格法益而情節重大者，被害人雖非
    財產上之損害，亦得請求賠償相當之金額；民法第195 條第
    1 項前段定有明文。查本件被告傷害原告並以不實事項向警
    方報案，雖於報案時未指明犯人，然已足使原告於警方偵辦
    過程中遭警懷疑，自屬不法侵害原告之身體及名譽，原告之
    身體、精神當因此而受有相當程度之痛苦，原告請求非財產
    上之損害賠償，即屬有據，本院審酌原告因遭被告拉扯、毆
    打而受有左側胸部下緣及左上腹部挫傷等傷害，然所受傷害
    尚非嚴重，原告現任職外商公司外銷課長，月薪約3 萬元，
    被告目前擔任統一超商派駐大陸地區經理，年薪約200 萬元
    至250 萬元之間，此經兩造陳明在卷，再依卷附稅務電子閘
    門財產所得調件明細表所載，被告於94年度之所得為2,668,
    750 元，原告為357,762 元，再參酌兩造身分、地位、經濟
    狀況等，本院認原告請求被告賠償之精神慰撫金以10萬元為
    適當，逾此部分之請求，為無理由。
五、再按過失相抵原則，須被害人對於賠償義務人請求損害賠償
    時，因被害人之行為與損害賠償義務人之行為，為損害之共
    同原因，且須被害人於其行為亦有過失，始有適用。而互毆
    乃雙方互為侵權行為，與雙方行為為損害共同原因有別，無
    民法217 條過失相抵原則適用（參照最高法院68年台上字第
    967 號判例意旨）。查被告主張其亦遭原告毆打成傷，原告
    與有過失云云，惟縱原告同有傷害被告之互毆行為，亦非本
    件傷害之共同原因，自無過失相抵原則適用，被告執此置辯
    ，自無理由。
六、從而，原告依民法第184 條第1 項前段、第195 條第1 項前
    段之規定，請求被告給付10萬元之精神慰撫金部分，為有理
    由，應予准許。逾此部分之請求，則無理由，應予駁回。
七、本件事證已臻明確，兩造其餘之攻擊、防禦方法，核與判決
    結果不生影響，爰毋庸一一論述，併此敘明。
八、本件原告勝訴部分，因所命給付之金額未逾50萬元，應由本
    院依民事訴訟法第389 條第1 項第5 款之規定依職權宣告假
    執行，
九、據上論結，本件原告之訴為一部有理由、一部無理由，依民
    事訴訟法第79條、第389 條第1 項第5 款，判決如主文。
中    華    民    國    95    年    12    月    25    日
                  民事第一庭  法  官  蔡和憲
以上正本係照原本作成。
如對本判決上訴，須於判決送達後20日內向本院提出上訴狀。
中    華    民    國    95    年    12    月    25    日
                              書記官  吳文雄


司法院資訊處製作；財團法人民間司法改革基金會備份。
